【裁判字號】    97,交聲,257
【裁判日期】    970815
【裁判案由】    違反道路交通管理處罰條例聲明異議
【裁判全文】
臺灣新竹地方法院交通事件裁定         97年度交聲字第257號
移送機關即
原處分機關  交通部公路總局新竹區監理所
異  議  人
即受處分人  甲○○
上列異議人即受處分人因違反道路交通管理處罰條例案件，對於
交通部公路總局新竹區監理所民國97年6 月11日竹監自字第裁50
－F00000000號違反道路交通管理事件裁決書處分，聲明異議，
本院裁定如下：
    主  文
異議駁回。
    理  由
一、異議意旨略以：受處分人即異議人甲○○（下稱異議人甲○
    ○）遭員警掣單舉發其有違規之行為，但因未收到郵局寄存
    之郵件，並不知有舉發通知單之情事，卻直接收到裁決書，
    且不服該裁決以最高金額科以罰鍰，故認為本件裁決書所為
    之處分顯有錯誤，為此狀請撤銷原處分云云。
二、原處分意旨略以：
（一）異議人甲○○駕駛所有車號9867－HL號車於民國96年9月7
      日下午2 時44分許，在苗栗縣頭份交流道東側引道處，為
      苗栗縣警察局交通隊員警掣開苗縣警交字第F00000000 號
      違反道路交通管理事件通知單（下稱舉發通知單），逕行
      舉發其「此路段限速50公里，駕駛人行車速度經測時速74
      公里，超速24公里（20公里以上未滿40公里）」違反道路
      交通管理處罰條例之規定，因異議人甲○○未依規定期限
      繳結，交通部公路總局新竹區監理所（下稱新竹區監理所
      ）遂依據舉發之違規事實、違反道路交通管理處罰條例第
      40條及違反道路交通管理事件統一裁罰基準及處理細則第
      41條第4項等規定，於97年6月11日掣開竹監自字第裁50－
      F000 00000號違反道路交通管理事件裁決書（下稱裁決書
      ），認異議人甲○○於96年9月7日下午2 時44分許，在苗
      栗縣頭份交流道東側引道有「一、汽車駕駛人行車速度，
      超過規定之最高時速20公里以上40公里以下」之違規行為
      ，裁罰異議人甲○○罰鍰新臺幣（下同）2千4百元整，並
      依同條例第63條第1項規定記違規點數1點，上開裁決書並
      於97年6月18日寄存送達於新竹縣竹北市之竹北郵局，完
      成送達程序。
（二）異議人甲○○接獲裁決書後，於97年6 月24日向新竹區監
      理所提出陳述，新竹區監理所乃於96年6 月27日以竹監自
      字第0972501296號函請原舉發單位即苗栗縣警察局查證，
      經苗栗縣警察局於97年7月3日以苗警交字第0970027076號
      函覆略以：「…說明二、旨揭違規通知單，本局於96年10
      月1日以編號19886掛號依車主地址（新竹縣竹北市○○街
      198巷18號10樓之1）寄交當事人，惟無人簽收依行政程序
      法規定均寄存於竹北郵局（如附件）…。」等情，新竹區
      監理所遂於97年7月9日以竹監自字第0973502019號函覆異
      議人甲○○略以：「…說明三、經查F00000000 號案原舉
      發單位已於96年10月1日以19886號掛號郵寄台端，惟台端
      因故未收到通知單，辦理寄存於竹北郵局，本案仍請台端
      依規繳納罰鍰，罰鍰金額為新臺幣2千4百元整。」等語，
      惟異議人甲○○仍不服上開函覆，於97年7 月30日提起本
      件交通聲明異議。
三、按駕駛人駕駛車輛或行人在道路上，應遵守道路交通標誌、
    標線、號誌之指示、警告、禁制規定，並服從執行交通勤務
    之警察或依法令執行指揮交通及交通稽查任務人員之指揮，
    道路交通管理處罰條例第4條第1項定有明文。次按汽車駕駛
    人，行車速度，超過規定之最高時速，或低於規定之最低時
    速，除有第43條第1項第2款情形外（即超過規定之最高時速
    60公里以上），處新臺幣（下同）1千2百元以上2千4百元以
    下罰鍰；又汽車駕駛人有第40條情形者，除依原條款處罰鍰
    外，違規點數1 點，道路交通管理處罰條例第40條、第63條
    第1項第1款定有明文。
四、經查：
（一）按「受處分人，不服第8 條主管機關所為之處罰，得於接
      到裁決書之翌日起20日內，向管轄地方法院聲明異議。」
      ，道路交通管理處罰條例第87條第1 項定有明文；而處理
      違反道路交通管理事件，有關文書送達之程序，依行政程
      序法之規定，違反道路交通管理事件統一裁罰基準及處理
      細則第5 條定有明文。又關於送達，於應受送達人之住居
      所、事務所或營業所為之；送達，不能依前2 條規定為之
      者，得將文書寄存送達地之地方自治或警察機關，並作送
      達通知書2份，1份黏貼於應受送達人住居所、事務所、營
      業所或其就業處所門首，另1 份交由鄰居轉交或置於該送
      達處所信箱或其他適當位置，以為送達；前項情形，由郵
      政機關為送達者，得將文書寄存於送達地之郵政機關；寄
      存機關自收受寄存文書之日起，應保存3 個月；寄存送達
      ，自寄存之日起，經10日發生效力，行政程序法第72條第
      1項前段、第74條及民事訴訟法第138條第2 項亦分別定有
      明文。
（二）本件新竹區監理所掣開竹監自字第裁50－F00000000 號裁
      決書後，因有未獲會晤本人亦無受領文書之同居人、受雇
      人或應受送達處所接收郵件人員之事由，而於97年6 月18
      日寄存送達於竹北郵局等情，亦有上開裁決書暨送達證書
      等資料附卷可按（見本院卷第6之1、10頁），依照前揭之
      說明，則本件新竹區監理所竹監自字第裁50－F0 0000000
      號裁決書所為之寄存送達應屬合法。又異議人甲○○如對
      原處分機關上開裁決處分有所不服而欲提起異議，其20日
      之合法提出異議期間本應自該裁決書發生寄存送達效力起
      （自寄存日之翌日【97年6月19日】起算10日即97年6月30
      日【因最末日97年6月29日係休息日，應以次日即6月30日
      代之】發生效力）再加計20日之異議期間，故應於97年7
      月21日（因最末日7月20日係休息日，應以次日即7月21日
      代之）為聲明異議之截止日，查異議人甲○○於97年6 月
      24日提出載有對其遭舉發違規事實提出異議陳述單書1 份
      ，雖其文書名稱用語為「陳述單」，而與道路交通案件處
      理辦法第13條所定聲明異議應以司法狀紙之規定及用語不
      盡相符，然其係表示對原處分機關所為之處罰不服而提出
      異議，應屬明確，又異議人甲○○所提之異議陳述單書雖
      係在竹監自字第裁50－F00000000 號裁決書發生寄存送達
      效力之前，因聲明異議期間尚無從起算，自無逾20日之聲
      明異議期限，是以本件聲明異議應從寬認定係於法定期間
      內提起。嗣經原處分機關函請原舉發單位調查結果，仍認
      其有前揭違規行為，異議人甲○○故仍表示不服，再於97
      年7 月30日再以司法狀紙補提聲明異議狀，從而其前次未
      以司法狀紙聲明異議之程序上之瑕疵，亦因補正而治癒，
      合先敘明。
（二）又異議人甲○○固不否認於上開苗縣警交字第F00000000
      號舉發通知單所載時地，有為舉發通知單所記載之違規行
      為，然辯稱伊並未收到舉發通知單，且認為本件新竹區監
      理所科處之罰鍰過高等語（見本院卷第30、38至40頁）。
      惟查：本件異議人甲○○之戶籍地係新竹縣竹北市○○街
      198巷18號10樓之1，有異議人甲○○之個人基本資料查詢
      結果1 份在卷足參（見本院卷第16頁），又本件原舉發單
      位即苗栗縣警察局於96年9月28日掣開苗縣警交字第F0000
      0000號舉發通知單，並以上開異議人甲○○之戶籍地為送
      達後，因有未獲會晤本人亦無受領文書之同居人、受雇人
      或應受送達處所接收郵件人員之事由，業於96年10月3 日
      寄存送達於竹北郵局等情，亦有上開舉發通知單暨送達證
      書、中華民國郵政交寄大宗掛號函件存根等資料附卷可按
      （見本院卷第13頁背面、14、17頁），可知本件苗栗縣警
      察局苗縣警交字第F00000000 號舉發通知單之寄存送達應
      屬合法，並自寄存日之翌日（96年10月4 日）起算10日即
      96年10月15日【因最末日96年10月13日係星期六之休息日
      ，應以下一工作日即10月15日代之）發生寄存送達效力。
      況且異議人甲○○本件係屬逾越舉發通知單所載應到案期
      限（應到案日期為96年11月4 日）60日以上，繳納罰鍰或
      逕行裁決處罰之情事，是以原處分機關依違反道路交通管
      理事件統一裁罰基準表之標準，裁罰異議人甲○○最高罰
      鍰金額2千4百元整，亦屬適法。從而異議人甲○○上述所
      辯之詞，均不足採，其於舉發通知單上所載時地有「一、
      汽車駕駛人行車速度，超過規定之最高時速20公里以上40
      公里以下」之違規行為，洵堪認定，自均應依法裁罰。
五、依上所述，異議人甲○○有在上開舉發通知單所載時、地，
    有未依行車速度規定駕駛車輛之違規行為，且本件舉發通知
    單亦已合法送達異議人甲○○等情，業已論述如上，從而原
    處分機關依前開道路交通管理處罰條例第40條及違反道路交
    通管理事件統一裁罰基準表之規定，裁罰異議人甲○○罰鍰
    2千4百元整，並依同條例第63條第1項第1款規定記違規點數
    1 點，於法尚無違誤，均應予以維持。異議人甲○○上述所
    辯，均無理由，應予駁回。
六、據上論斷，依道路交通案件處理辦法第19條，裁定如主文。
中    華    民    國    97    年     8    月    15    日
            臺灣新竹地方法院交通法庭
                              法  官  劉兆菊
以上正本證明與原本無異。
如不服本裁定，應於裁定送達後5日內向本院提出抗告狀。
中    華    民    國    97    年     8    月    15    日
                              書記官  蕭汝芳


司法院資訊處製作；財團法人民間司法改革基金會備份。
